福建金門地方法院交通事件裁定　　　　100年度交聲更字第1號
原處分機關　金門縣公路監理所
異　議　人
即受處分人　翁明清
上列異議人即受處分人因違反道路交通管理處罰條例案件，對於
原處分機關於民國99年11月2日所為金監裁字第裁36-C00000000
號裁決書，聲明異議，本院於民國99年12月30日以99年度交聲字
第34號裁定駁回異議後，異議人不服，提起抗告，經福建高等法
院金門分院於民國100年2月9日以100年度交抗字第2號裁定撤銷
發回，本院更為裁定如下：
    主  文
原處分撤銷。
翁明清不罰。
    理  由
一、原處分意旨略以：異議人即受處分人翁明清所有車號4700-F
    N號自用一般小客車（下稱系爭小客車），於民國99年7月28
    日9時17分許，停放於新北市○○區○○路北二高橋下（下
    稱系爭處所），經警舉發「在禁止臨時停車處所停車」之違
    規，爰依道路交通管理處罰條例第56條第1項第1款之規定，
    處罰鍰新臺幣（下同）1,000元等語。
二、異議意旨略以：異議人所有之系爭自小客車，因未依規定辦
    理驗車遭註銷牌照，自96年間起即停放在系爭處所未曾移駛
    ，當時系爭處所並未繪設紅線，附近住家居民亦多將車輛停
    放此處。99年間，因臺北縣土城市公所（現為新北市土城區
    公所）欲在系爭處所施作行人專用道工程並繪設紅線，於同
    年7月16日在該處所停放之每輛車前擋風玻璃上夾放內容為
    「99年7月20日該區要施工，99年7月22日劃設紅線」之通知
    書，旋將異議人之自小客車拖吊至拖吊場，在系爭處所施工
    並繪設紅線後，又將異議人之自小客車拖吊回已繪設好紅線
    之原處所置放，其後當地里長竟向警方報案稱系爭處所有多
    輛汽車違規停車，警方前往查看，認為異議人之自小客車確
    有停放在紅線上之事實，竟逕行開立罰單，並將異議人之自
    小客車再次拖吊到拖吊場，且拖延將近一個月才通知異議人
    去領車，異議人收到通知打電話到土城市公所詢問，才知有
    前開通知當地要施工、要求車主移車之通知書。系爭自小客
    車並非異議人停放在紅線禁止臨時停車處所，怎能將異議人
    之自小客車移走、在當地繪設紅線後，將異議人之自小客車
    放回原處，再以異議人在禁止臨時停車處所停車為由裁罰異
    議人？爰聲明異議，求為撤銷原處分，改諭知異議人不罰等
    語。
三、按道路交通管理處罰條例第8 條所定公路主管機關所為之裁
    決，其性質為行政處分。依道路交通事件處理辦法第19條規
    定，交通法庭認為聲明異議有理由或聲明異議雖無理由而原
    處分不當或違法者，應以裁定將原處分經聲明異議部分撤銷
    ，並自為裁定。又法院受理交通事件，準用刑事訴訟法之規
    定，道路交通管理處罰條例第89條前段定有明文，參諸最高
    法院76年臺上字第4986號判例意旨所示：「認定犯罪事實所
    憑之證據，雖不以直接證據為限，間接證據亦包括在內，然
    而無論直接證據或間接證據，其為訴訟上之證明，須於通常
    一般之人均不致有所懷疑，而得確信其為真實之程度者，始
    得據為有罪之認定，倘其證明尚未達到此一程度，而有合理
    之懷疑存在而無從使事實審法院得有罪之確信時，即應由法
    院為諭知被告無罪之判決」，法院於審理行為人違反道路交
    通管理處罰條例案件，當踐行完畢調查證據之程序後，為事
    實之認定時，如就原處分機關所認定之行為人違規之事實仍
    有合理之訴訟上懷疑，而無法確信行為人確有該當於道路交
    通管理處罰條例各該處罰條文之構成要件事實者，即應依訴
    訟上之待證事實「倘有懷疑，則從被告之利益作解釋」之證
    據法則，為有利於受處分人之認定。
四、經查：
(一)本件異議人所有之系爭自小客車因於99年7月28日9時17分許
    ，經員警前往現場查看，認為有在標繪有紅線之系爭處所停
    車之違規事實，遂依法逕行舉發，經原處分機關依據員警之
    舉發裁處異議人罰鍰1,000元等情，有舉發通知單及裁決書
    影本各1件在卷可稽（本院99年度交聲字第34號卷【下稱交
    聲卷】第8、12頁）。
(二)系爭處所之紅線，係臺北縣土城市公所（現為新北市土城區
    公所）欲在當地施作工程，於99年7月16日在該處所停放之
    每輛車前擋風玻璃上夾放內容為「99年7月20日該區要施工
    ，99年7月22日劃設紅線」之通知書後，於同年月22日所繪
    設等情，亦有臺北縣政府警察局土城分局99年10月21日北縣
    警土交申字第0990038396號函及臺北縣土城市公所99年12月
    24日北縣土政字第0990045888號函附於交聲卷第7、21頁可
    證。
(三)系爭自小客車最後一次驗車、經檢驗合格之日期為96年3月1
    日，牌照業於97年2月27日遭註銷之事實，有行車執照、汽
    車異動歷史查詢影本各1紙及車號查詢汽車車籍資料1份在卷
    可稽（交聲卷第13頁、本審卷即本院100年度交聲更字第1號
    卷【下稱交聲更卷】第13、6頁），足認異議人陳稱其自小
    客車因逾期未依規定驗車，牌照早於97年間遭註銷等情為真
    。又依交聲卷第3至5頁員警於99年7月28日舉發當時所拍攝
    之採證照片，系爭自小客車滿佈灰塵，車窗均已經白色塵垢
    遮蔽、無法透視，右後車燈業已破毀、露出電線，顯然已長
    時間無人維護清潔，且已無法安全駕駛；左後車窗玻璃已遭
    移除而不存在，可清楚看見車內皮椅已破舊風化，非如一般
    尚在使用車輛之座椅皮革視覺上具備一定潤澤光滑程度，而
    照片內擋風玻璃上所夾置之紙張，經本院電詢舉發員警確認
    結果，據員警陳稱該紙張即係臺北縣土城市公所於99年7月
    16 日通知系爭處所停放車輛車主移車之通知單（交聲更卷
    第10頁），堪認異議人陳稱系爭自小客車因逾期未驗車、牌
    照遭註銷，異議人早於96年間將系爭自小客車停放於系爭處
    所，迄99年7月28日遭舉發當天均未曾移駛等事實均屬實在
    。
(四)則異議人既早自96年間即將系爭自小客車停放在系爭處所，
    迄99年7月28日員警舉發異議人違規停車當天，異議人均未
    曾前往移動系爭自小客車；而系爭處所之紅線，且係異議人
    將系爭自小客車停放該處後之99年7月22日所繪設，自不得
    以此事後繪設之禁止臨時停車標線，課異議人以違規停車之
    責。此外依卷內一切現有事證，亦無法證明系爭自小客車遭
    舉發當天停放在禁止臨時停車處所之事實，係異議人積極的
    於系爭處所標繪紅線後將車輛停放於該處，或行政機關依法
    查詢車籍資料、寄發通知單至異議人戶籍或車籍地告知當地
    將繪設紅線、要求移車後，異議人猶消極的拒絕將系爭自小
    客車駛離，揆諸前開條文規定、判例意旨及說明，自應為有
    利於異議人之認定，即異議人並無於禁止臨時停車處所停車
    之違規事實。從而，本件異議有理由，應由本院撤銷原處分
    ，改諭知異議人不罰。
五、據上論斷，依道路交通事件處理辦法第19條，裁定如主文。
中    華    民    國   100    年    3     月    30    日
                  交通法庭  法  官  許嘉容
以上正本證明與原本無異。
如不服本裁定，應於裁定送達後5日內向本院提出抗告書狀。
                            書記官  徐佩鈴
中    華    民    國   100    年    3     月    30    日